臺灣臺東地方法院刑事判決　　　　　　　100年度易字第174號
公　訴　人　臺灣臺東地方法院檢察署檢察官
被　　　告　楊倉麟
選任辯護人　吳漢成律師
被　　　告　黃竣宏
選任辯護人　陳信伍律師
上列被告因傷害案件，經檢察官提起公訴（100年度偵字第757號
），本院判決如下：
    主  文
楊倉麟犯傷害罪，處有期徒刑參月，如易科罰金，以新臺幣壹仟
元折算壹日。扣案棒球鋁棒壹支沒收。
黃竣宏犯傷害罪，處拘役參拾日，如易科罰金，以新臺幣壹仟元
折算壹日。
    事  實
一、楊倉麟因懷疑其妻與黃竣宏有染，因而與黃竣宏間存有嫌隙
    ，其於民國100年3月11日夜間11時10分許，駕駛車牌號碼
    6768-MK號自用小客車，沿臺東縣卑南鄉○○路53巷由西往東
    方向行至臺東縣卑南鄉○○路53巷口時，遇黃竣宏駕駛車牌
    號碼2770-WV號自用小貨車迎面駛來，黃竣宏停車後下車走
    向楊倉麟自用小客車旁，楊倉麟竟基於傷害人身體之犯意，
    取出其所有置於副駕駛座之棒球鋁棒1枝，下車揮擊黃竣宏
    之頭部、身體，黃竣宏亦基於傷害人身體之犯意，持不詳器
    具毆打楊倉麟之左手臂。雙方經上開互毆後，黃竣宏受有胸
    壁挫傷併左側肋骨骨折、頭部外傷、右腰挫傷等傷害，另楊
    倉麟受有左上臂鈍傷紅腫（4×5公分）、左前臂挫傷紅腫（
    15×6公分）等傷害。嗣經警循線查獲，並扣得上開棒球鋁
    棒1支。
二、案經黃竣宏、楊倉麟分別訴由臺東縣警察局臺東分局報告臺
    灣臺東地方法院檢察署檢察官偵查起訴。
    理  由
一、按被告以外之人於審判外之言詞或書面陳述，除法律有規定
    者外，不得作為證據，刑事訴訟法第159條第1項定有明文。
    次按被告以外之人於審判外之陳述，雖不符刑事訴訟法第159
    條之1至第159條之4之規定，而經當事人於審判程序同意作為
    證據，法院審酌該言詞陳述或書面陳述作成時之情況，認為
    適當者，亦得為證據。當事人、代理人或辯護人於法院調查
    證據時，知有第159條第1項不得為證據之情形，而未於言詞
    辯論終結前聲明異議者，視為有前項之同意，此觀刑事訴訟
    法第159條之5規定甚明。上開條文之立法意旨在於傳聞證據
    未經當事人之反對詰問予以核實前，原則上先予排除，惟若
    當事人已放棄其對質、詰問權，並於審判程序中表明同意該
    等傳聞證據可作為證據，或於言詞辯論終結前未聲明異議，
    基於尊重當事人對傳聞證據之處分權，且證據資料愈豐富，
    愈有助於真實發見之理念，並強化言詞辯論主義，使訴訟程
    序得以順暢進行，上開傳聞證據亦均具有證據能力。經查，
    本判決下列所引用之各該被告以外之人於審判外之言詞或書
    面陳述，固屬傳聞證據，惟被告楊倉麟、黃竣宏於本院準備
    程序及審理期日中，就該等證據方法之證據能力乙節均表示
    沒有意見，另辯護人吳漢成、陳信伍律師於本院審理期日時
    ，就該等證據方法之證據能力乙節亦均表示沒有意見，並同
    意有證據能力，且迄至本案言詞辯論終結前，對於前揭具有
    傳聞證據性質之證據，既已知其情，猶未聲明異議，本院審
    酌上開證據資料製作時之情況，尚無違法不當取證及證據證
    明力明顯過低之瑕疵，亦認為以之作為證據均屬適當，揆諸
    前開規定與說明，上揭證據資料自應有證據能力，故均得採
    為認定被告犯罪事實之證據，合先敘明。
二、訊據被告楊倉麟固承認於上揭時、地，毆打告訴人黃竣宏等
    情，惟辯稱：當時是告訴人黃竣宏先下車，伊才打開車門下
    車，告訴人黃竣宏並持不詳器器欲攻擊伊，伊就從車門旁邊
    拿鋁棒出來，雙方就打起來，伊係基於正當防衛才有防衛行
    為，且其防衛行為並不過當等語。又訊據被告黃竣宏矢口否
    認有何傷害被告楊倉麟之犯行，辯稱：伊並未持不明器具毆
    打告訴人楊倉麟，且告訴人楊倉麟持鋁棒從伊的頸部打下去
    ，伊就不支倒地，當時根本無法反擊，並未與告訴人楊倉麟
    互毆，也沒有還手，至告訴人楊倉麟提出之台東榮民醫院驗
    傷診斷書記載之受傷部位，與告訴人楊倉麟於警詢中所述不
    同，且若遭器具挫傷，不可能在4天後仍有紅腫，應已屬瘀
    傷，是告訴人楊倉麟顯係在警局應訊之後，3月15日早上自
    行創造傷痕，再去驗傷，以製造出雙方是互毆之假象等語。
    經查：
  (一)被告楊倉麟承認於上揭時、地，毆打告訴人黃竣宏，且證人
    即告訴人黃竣宏於本院審理時結證：我下車之後，就聽到有
    人車子停到路中間，唧一聲，然後就下車，就拿鋁棒從我頭
    上打下去，然後我就倒在地上，他還從後面一直打，後來我
    的手一直擋住，就造成我手部的那些挫傷，背部這邊也斷，
    肋骨才會受傷，他一直打，我一直在閃躲等語（見本院卷第
    107頁正面及背面），並有台東縣警察局台東分局溫泉派出
    所傷害案涉嫌人指認相片一覽表、台東縣警察局指認犯罪嫌
    疑人紀錄表、刑案現場測繪圖、刑案現場照片、告訴人黃竣
    宏馬偕醫院台東分院診斷證明書、受傷照片、告訴人黃竣宏
    高雄榮民醫院住院證及診斷證明書病歷資料（見警卷第10
    、11、13-15頁、第17頁、偵卷第16、19、20頁、本院卷第
    76頁）等各1份存卷可稽，是被告楊倉麟之自白核與事實相
    符，可以採信。
  (二)雖被告黃竣宏矢口否認有傷害被告楊倉麟之犯行，惟查：
    1.被告黃竣宏持不詳器具毆打楊倉麟之左手臂，致告訴人楊
      倉麟受有左上臂鈍傷紅腫（4×5公分）、左前臂挫傷紅腫
      （15×6公分）等傷害，迭經告訴人楊倉麟於警詢時及偵
      查中，指述歷歷，並據證人即告訴人楊倉麟審理中證稱：
      當時我去東美飯店，從停車場出來，就有一部車把我堵住
      ，他下車後就跑到我的車門旁邊，就打起來了，我有拿鋁
      棍，他打我的整個左手臂，算說拿棍子互毆等語（見本院
      卷第104頁背面至第105頁背面）在卷，並有行政院國軍退
      除役官兵輔導委員會臺東榮民醫院（下稱臺東榮民醫院）
      驗傷診斷書、臺東榮民醫院100年9月27日東醫醫字第
      1000004504號函暨急診病歷摘要各1份（見警卷第16頁、
      本院卷第60、61頁）存卷可考。
    2.又證人陳正男於本院審理時證述：我看到的時候，車子前
      面已經堵住了，有人在打架，但是有一個很大的招牌擋住
      ，所以我沒有去看，而且有一點暗，那時候大家都已經關
      店了，有一點暗，然後過了一陣子，我就停住，假裝在掃
      地，但是我有注意在聽，後來就看到楊倉麟跑下來，手上
      拿著東西，往朝陽那邊跑過去，就是往森林遊樂區那個方
      向，然後黃竣宏在後面追，黃竣宏手上也有拿東西，因為
      黃竣宏沒有拿緊，有掉下去，發出鏗鏘的聲音，黃竣宏又
      撿起來，聽那個聲音，應該是鐵器的棍子，因為有掉到柏
      油路，有聲音，但是我不確定是什麼東西，是屬於金屬類
      的那種棍子，黃竣宏好像有跑幾步，然後跑到全家便利商
      店那邊，全家外面有一個椅子，可能受傷就停下來，就沒
      有追了等語（見本院卷第99頁背面至第100頁正面）；另
      證人何書宏亦於審理中證稱：伊有看到黃竣宏先下車，然
      後去楊倉麟那邊找他，跟他理論，兩個人就吵架了，楊倉
      麟那時候是在車內跟黃竣宏爭吵，然後楊倉麟把門推開就
      下車了，那時候他們兩個手上都各拿一支棍子等語（見本
      院卷第92頁正面），核兩位證人所述，可證明被告黃竣宏
      於案發當時亦持有不詳器具；被告黃竣宏於審理中雖補充
      說明：「我現在想起來了，我那時候被毆，我沒有辦法攙
      扶，因為旁邊有一個工地，它那邊好像有一些雜棍，我就
      撐起來一直走，因為我腰這邊受傷，沒有辦法動，所以我
      一直走過去那邊。因為我在當場，我也知道好像有拿一個
      東西在攙扶，我不知道是不是這樣，因為我是在那個工地
      那邊撿的，好像是這樣的東西，可是那個到警察派出所來
      的時候，他也應該知道，因為那個我是放在椅子旁邊，那
      是一個木棍這樣子，好像是木棍還是角木還是什麼雜料，
      我也不知道是什麼東西，在那個地方。」等語，然被告黃
      竣宏此說法，於警詢、偵查、本院準備程序以至審理程序
      中證人何書宏證述後，均未曾提出，要難謂非係聽聞證人
      陳正男證述後，未免自己陷於訴訟上之不利，方提出之辯
      解；則被告黃竣宏辯稱伊並未持不明器具毆打告訴人楊倉
      麟，本院難以對其做出有利之心證，又經勾稽比對上開證
      據，應可認定告訴人楊倉麟所受之上開傷勢，確係如告訴
      人楊倉麟所證述係由被告黃竣宏以不明器具毆打所造成，
      至屬明確。
    3.末，被告黃竣宏質疑告訴人楊倉麟提出之臺東榮民醫院驗
      傷診斷書記載之受傷部位，與告訴人楊倉麟於警詢中所述
      不同，且遭鈍器挫傷，不可能在4天後仍有紅腫，應已屬瘀
      傷，是告訴人楊倉麟在警局應訊之後，3月15日早上自行創
      造傷痕，再去驗傷，以製造出雙方是互毆之假象云云；查
      告訴人楊倉麟100年3月15日23時45分許至警局做調查筆錄
      ，當時提供之臺東榮民醫院驗傷診斷書記載檢查日期為100
      年3月15日10時10分，告訴人楊倉麟雖於警詢時表示其係左
      手臂、左手腕、左手無名指受傷，而臺東榮民醫院驗傷診
      斷書記載之受傷部位為左上臂、左前臂，然告訴人楊倉麟
      若故意為虛假之傷勢，則可在取得臺東榮民醫院驗傷診斷
      書後，一字不漏記下醫生之檢查結果，做出無瑕疵之筆錄
      ，且證人即告訴人楊倉麟於審理中證述被告黃竣宏打伊整
      個左手臂，亦與其歷次所述傷勢大致相符；又被告黃竣宏
      認告訴人楊倉麟若遭器具挫傷，不可能在4天後仍有紅腫
      ，惟醫生研判意見推定受傷時間為100年3月11日，雖醫生
      可能是透過告訴人楊倉麟之陳述而紀錄時間，然身為專業
      人士之醫生，對於告訴人楊倉麟自陳受傷時間未表示有疑
      問，並做出驗傷診斷書記載之內容，即表示器具挫傷在4
      天後亦會呈現紅腫之傷勢，綜上，被告黃竣宏質疑，僅為
      個人之臆測，不足為採。
  (三)又按對於現在不法之侵害，而出於防衛自己或他人權利之行
    為，不罰，刑法第23條定有明文。正當防衛必須對於現在不
    法之侵害始得為之，侵害業已過去，即無正當防衛可言。至
    彼此互毆，又必以一方初無傷人之行為，因排除對方不法之
    侵害而加以還擊，始得以正當防衛論。故侵害已過去後之報
    復行為，與無從分別何方為不法侵害之互毆行為，均不得主
    張防衛權（最高法院30年上字第1040號判例意旨參照）。被
    告楊倉麟雖辯稱其還手是正當防衛之行使云云，然據被告楊
    倉麟於本院審理中自陳當時是告訴人黃竣宏持不詳器具「欲
    」攻擊伊，表示告訴人黃竣宏尚未發動攻擊，且告訴人黃竣
    宏係持不詳器具，即便發動攻擊，亦有一定之活動範圍，並
    無法與可遠距離攻擊之武器相比擬，本件尚無現在不法之侵
    害存在，即無正當防衛阻卻違法性之適用；且依據被告楊倉
    麟與被告黃竣宏歷次所為之供述與證述內容，足徵案發時被
    告楊倉麟與被告黃竣宏二人正處於彼此互毆之狀態，已如前
    述，被告楊倉麟與被告黃竣宏雙方乃互毆，與正當防衛之要
    件有違，自不得援引正當防衛之規定，排除其違法性。被告
    楊倉麟所辯，均乏事實佐證，被告楊倉麟毆打告訴人黃竣宏
    之行為，仍難認合於正當防衛之要件。
  (四)綜上所述，被告楊倉麟、黃竣宏確有被訴彼此傷害之犯行，
    應屬至明。被告楊倉麟業已坦承犯行，被告黃竣宏前揭辯詞
    則無足採，本件事證業臻明確，被告二人上開傷害犯行，均
    洵堪認定，應依法論科。
三、核被告楊倉麟、黃竣宏所為，均係犯刑法第277條第1項之傷
    害罪。爰審酌被告楊倉麟雖坦承犯行，惟其毆打被告黃竣宏
    ，造成其胸壁挫傷併左側肋骨骨折、頭部外傷、右腰挫傷等
    傷害，傷勢非輕，與被告黃竣宏迄今未能達成和解；另被告
    黃竣宏依現有卷證資料，尚無事證可認其犯後存有悔悟之意
    ，惟其造成被告楊倉麟身體傷害程度甚輕，併考量楊倉麟職
    業為農夫、家庭經濟狀況普通、學歷為高中肄業，黃竣宏職
    業係經營電器行、經濟狀況為普通、學歷係大專畢業等一切
    情狀，分別量處如主文所示之刑，並諭知易科罰金之折算標
    準。扣案棒球鋁棒1支，係被告楊倉麟所有且供犯罪所用，
    業據其供明在卷，依法宣告沒收。
四、依刑事訴訟法第299條第1項前段，刑法第277條第1項、第41
    條第1項前段、第38條第1項第2款，刑法施行法第1條之1，判
    決如主文。
本案經檢察官何昌翰到庭執行職務。
中    華    民    國   100    年    11    月    24    日
                  刑事第三庭  審判長法  官  馬培基
                                    法  官  蔡立群
                                    法  官  楊惠如
以上正本證明與原本無異。
如不服本判決應於收受送達後10日內向本院提出上訴書狀，並應
敘述具體理由；其未敘述上訴理由者，應於上訴期間屆滿後20日
內向本院補提理由書（均須按他造當事人之人數附繕本）。「切
勿逕送上級法院」。告訴人或被害人對於本判決如有不服，請書
具不服之理由狀，請求檢察官上訴者，其上訴期間之計算係以檢
察官收受判決正本之日期為準。
                                    書記官  姚佳華
中    華    民    國   100    年    11    月    24    日
所犯法條
中華民國刑法第277條
（普通傷害罪）
傷害人之身體或健康者，處 3 年以下有期徒刑、拘役或 1 千元
以下罰金。
犯前項之罪因而致人於死者，處無期徒刑或 7 年以上有期徒刑
；致重傷者，處 3 年以上 10 年以下有期徒刑。